臺灣桃園地方法院民事裁定 
                                   111年度家調裁字第65號
聲  請  人  曾佩玲  
            曾煥舜  
            曾煥利  
            曾煥坤  
上四人共同  
代  理  人  楊啟志律師
相  對  人  曾文銘  

上列當事人間請求免除扶養義務事件，本院裁定如下：
    主  文
聲請人曾佩玲、曾煥舜、曾煥利及曾煥坤對相對人曾文銘之扶養
義務均應予免除。
聲請程序費用由相對人負擔。
    理  由
一、聲請意旨略以：相對人與聲請人之母高麗玉於民國62、63年
    間結婚、於92年2月10日離婚，兩人育有4名子女即聲請人曾
    佩玲、曾煥舜、曾煥利及曾煥坤。相對人與高麗玉結婚後，
    相對人均未負擔家庭生活及子女扶養費用，也未善盡對聲請
    人的扶養義務，聲請人4人自幼均係由母親高麗玉到處打零
    工及娘家兄弟（聲請人之舅舅）支助扶養長大，相對人並未
    與聲請人同住，偶爾返家即要求高麗玉代其還債。並多次書
    寫悔過書自承屢次欺騙高麗玉自覺慚愧云云，但實際仍未悔
    改。相對人曾於78年間請求高麗玉履行同居，高麗玉遂請求
    一併就扶養費調解，經高雄市楠梓區公所調解委員會調解後
    ，相對人同意每月給付高麗玉新臺幣（下同）15,000元生活
    費用、不得借債務給高麗玉償還及不得向高麗玉恐嚇、虐待
    並不得有擾亂家庭安寧之行為等，但相對人根本未給付分文
    。相對人近年來身體不佳，向桃園市政府社會局申請社會福
    利補助，桃園市政府社會局遂函請聲請人出面協調相對人之
    照顧事宜，聲請人不得已提出本件聲請。相對人對聲請人4
    人既未負擔扶養義務，聲請人4人自無扶養相對人之義務，
    如強令聲請人等負擔扶養義務，顯然有失公平。為此，爰依
    法聲請裁定准予免除聲請人之扶養義務等語。並聲明：如主
    文所示。
二、相對人則以：同意聲請人之請求，同意免除聲請人之扶養義
    務等語。 
三、按當事人就不得處分之事項，其解決事件之意思已甚接近或
    對於原因事實之有無不爭執者，得合意聲請法院為裁定；法
    院為前項裁定前，應參酌調解委員之意見及家事調查官之報
    告，依職權調查事實及必要之證據，並就調查結果使當事人
    或知悉之利害關係人有陳述意見之機會；當事人聲請辯論者
    ，應予准許；前二項程序，準用民事訴訟法第1 編第2 章第
    3 節關於訴訟參加之規定，家事事件法第33條定有明文。查
    聲請人本件聲請，屬當事人不得處分之事項，惟經兩造於11
    1年6月21日訊問期日，當庭合意依家事事件法第33條規定聲
    請本院為裁定，於法核無不合，應予准許。
四、按直系血親相互間，互負扶養之義務，民法第1114條第1 款
    固有明文規定。惟按受扶養權利者有下列情形之一，由負扶
    養義務者負擔扶養義務顯失公平，負扶養義務者得請求法院
    減輕其扶養義務：（一）對負扶養義務者、其配偶或直系血
    親故意為虐待、重大侮辱或其他身體、精神上之不法侵害行
    為；（二）對負扶養義務者無正當理由未盡扶養義務；受扶
    養權利者對負扶養義務者有前項各款行為之一，且情節重大
    者，法院得免除其扶養義務，民法第1118條之1 定有明文。
五、經查，本件聲請人主張之上開事實，業據提出兩造之戶籍資
    料、悔過書、調解書及桃園市政府社會局函為證。經本院依
    職權調閱相對人之稅務電子閘門財產所得調件明細表，相對
    人名下無財產、110年申報所得50,500元，參酌109年度桃園
    市桃園區平均每人月消費支出為22,537元，堪認其無法維持
    生活，聲請人4人為相對人之直系血親卑親屬，對於相對人
    自有扶養義務。惟經聲請人提出上開悔過書及調解書以證相
    對人未扶養聲請人，相對人到庭亦表示對於聲請人所述沒有
    意見且未提出曾扶養聲請人之證據供參，因認聲請人主張相
    對人對其未盡扶養義務等情，堪以採信。相對人既為聲請人
    4人之父，於聲請人成年前，依法對聲請人本負有扶養義務
    ，然相對人自聲請人年幼時起，即無正當理由而未盡扶養聲
    請人之義務，致聲請人均賴聲請人之母及舅舅等人扶養照顧
    ，則相對人所為實有違為人父應盡之義務，足認相對人無論
    於主觀及客觀上，均有疏於保護、照顧聲請人之情事，且情
    節重大，如強令聲請人負擔與其長期感情疏離之相對人之扶
    養義務，顯係強人所難，而有失公平之情。從而，聲請人4
    人依民法第1118條之1 規定，請求免除其對相對人之扶養義
    務，洵屬有據，應予准許。
六、依家事事件法第125 條第2 項、第104 條第3 項規定，裁定
    如主文。
中　　華　　民　　國　　111 　年　　6 　　月　　30　　日
                  家事法庭    法  官　張淑芬
以上正本係照原本作成。
如對本裁定抗告須於裁定送達後10日內向本院提出抗告狀，並繳
納抗告費新臺幣1000元。
中　　華　　民　　國　　111 　年　　6 　　月　　30　　日
                              書記官　施盈宇